臺灣臺南地方法院民事判決　九十年度重訴字第八九一號
　　原　　　告　大舞台育樂股份有限公司
　　法定代理人　丙○○
　　法定代理人　乙○○
　　法定代理人　莊秀珠
　　訴訟代理人　甲○○
右當事人間請求確認抵押權不存在事件，本院判決如左：
　　主　　文
原告之訴駁回。
訴訟費用由原告負擔。
　　事實及理由
一、按法定代理人之代理權消滅者，訴訟程序在有法定代理人或取得訴訟能力之本人
　　，承受其訴訟以前當然停止；惟有訴訟代理人者不適用之，民事訴訟法第一百七
　　十條、第一百七十三條分別定有明文。本件被告國泰銀行台南分行之原法定代理
　　人丁○○已卸任，由莊秀珠繼任，並由被告聲明承受訴訟，經核與前開規定相符
　　，合先敘明。
二、本件原告起訴主張：訴外人杜精華因其個人資金之需求，於民國八十六年元月間
　　向被告公司申請貸款，被告國泰商業銀行股份有限公司（以下簡稱國泰銀行）台
　　南分行之職員明知原告為股份有限公司，依法不得為人保證借款，竟唆使當時身
　　任原告公司董事長之杜精華偽造董事會記錄及股東會記錄，偽造修改公司章程，
　　增列公司章程第二條之二：「公司得為他人之保證」，其中且盜用不知情之董事
　　蔡富美印章，並盜刻董事陳傅幸印章，偽造會議記錄，使其完成借款手續並且私
　　下將公司所有坐落台南市○區○○段一小段四四之二號，建九一九平公尺，同段
　　四四之四號，建一０五平方公尺，同段六七之四號，建一九七平方公尺及地上建
　　物門牌號碼台南市○○路○段三九八號三層加強磚造樓房（建號一三二號），面
　　積合計三八四六．九八平方公尺（以下簡稱系爭不動產）設定新台幣（下同）一
　　億八千萬元之第一順位抵押權（以下簡稱系爭抵押權），原告公司被矇鼓底，迄
　　被告公司之支付命令聲請及本票強制執行裁定之請求，與拍賣抵押物裁定之請求
　　後，案始暴露，惟查：（一）、原告公司並無於八十六年元月十九日或八十六年
　　二月十二日召集股東臨時會或於八十六年元月廿一日下午四時召集董事會之任何
　　事實，上開文件完全係杜精華一人因急需用錢而自行偽造之犯罪行為附合被告國
　　泰銀行台南分公司當時經理趙鴻基個人要求。（二）、八十六年元月十九日、八
　　十六年二月十二日所謂召開臨時股東會之日期，股東丙○○（一九九五股）、徐
　　麗娟（八五二股）、杜淵源（一０六八股）當時均滯留國外，有護照足供查證。
　　原告公司總股數一五七五０股，則扣除前三人合計之三九一五股，僅有一一八三
　　五股，前述股東會絕不可能有一萬三千九百六十八股之出席，其偽造無疑義。（
　　三）、被告國泰銀行及其台南分公司對於前述股東臨時會之會議記錄，明知偽造
　　仍意圖淘空公司而給予貸款。八十六年元月十九手並無股東會，復無該臨時股
　　東會修改章程之任何登記文件，仍貸款予杜精華。被告銀行貸款過程和辦理對
　　保均單獨與杜精華、杜陳美貴兩人隱密行事，未敢讓公司董事或監事知曉貸款之
　　事，貸款之事從頭到尾未對其他董事對保或通知。八十六年二月十二日偽造股
　　東會記錄，隔日（八十六年二月十三日）竟不請公司向來委託之林志聰會計師，
　　而委任陳勁卅會計師向當時台灣省建設廳申請辦理修改章程變更登記，而章程登
　　記尚未完畢之前（登記日期為八十六年二月十七日）之八十六年二月十四日，被
　　告即登記系爭不動產之抵押權，再隔日（八十六年二月十五日）被告即撥款入杜
　　精華帳戶，五鬼搬運大法，速度之快，亳無章法可言，難掩勾結之跡。（四）、
　　再查：「股東對於會議之事項有自身利害關係，致有害於公司利益之虞時，不得
　　加入表決，並不得代理他股東行使其表決權」，公司法第一百七十八條定有明文
　　。本件被告所主張之臨時股東會會議記錄，依記錄有一三九六八股參與表決，借
　　款股東杜精華及杜陳美貴（杜陳美貴係杜精華之妻亦為同案之借款人）有三千二
　　百七十股，而原告公司總股數為一五七五０股，被告應知若有該會議之真正存在
　　，亦因杜精華、杜陳美貴之違反參與股東臨時會之表決，有違法令規定其章程之
　　修改無效，竟仍准予貸款，自有重大過失。（五）、被告公司貸與鉅款之後，對
　　於杜精華應購買抵押品之保險亦未敢要求，對於章程修正應經登記始得撥款之規
　　定亦睜眼不視，不查證登記是否通過、有無相符，乃予撥款，對原告要求提供放
　　款批覆書以查明何以上開鉅額一億五千萬元之借款能在無章程修改、無對董事為
　　對保之情形下，於不到一個月之期間就完成徵信調查、修改章程、向建設廳完成
　　章程修改登記呈報總行審查同意放款。於另案本院九十年度南簡字第一八０七號
　　確認本票債權不存在事件，公然以事涉隱密為由拒不提出。本件貸款若非明知亦
　　係被告業務上重大過失而致原告受有損害。（六）、系爭不動產抵押權係於八十
　　六年二月三日因杜精華對被告借款，由被告分公司經理趙鴻基指示偽造章程變更
　　之會議記錄，而增加章程第二條之二條：『本公司得提供擔保為他人保證，且不
　　受公司法第十六條之規定不得為任何保證人之限制』，但該修正案仍應受公司法
　　第十五條：「公司不得經營登記範圍之業務」之限制，其為保證已違背民法第七
　　十一條：「法律行為違反強制或禁止之規定者無效」，保證行為自難認為有效。
　　況被告公司於杜精華偽造之公司章程修正之八十六年二月十二日前之八十六年二
　　月三日，被告即與杜精華、杜陳美貴辦理貸款，書立借據並訂立抵押權設定契約
　　，同時提出台南地政事務所為登記之申請。本件抵押權設立登記或其設定契約，
　　設定及申請登記既然違背當時之公司章程，自無法律效力存在，而有確認其不存
　　在之必要。（七）、「董事為自己或他人與公司有交涉時，由監察人為公司代表
　　」公司法第二百二十三條定有明文，本件杜精華向被告公司貸款為主債務人，雖
　　其當時身為董事長，但既為其自身借款而以公司為連帶保證人，即係為其自己及
　　為被告公司與原告之連帶保證人問題有所交涉，依法自不得由其以董事長身份代
　　表公司負擔抵押擔保或連帶保證之法律行為，而應由公司監察人為法定代理人為
　　之。本件本票之開立、抵押權設立及登記並借款手續並非合法之法定代理權人所
　　為，無代理權人所為法律行為對本人不生效力，民法第一百七十條定有明文，其
　　對原告公司不生法律行為之效力。因被告國泰銀行台南分行對其所持杜精華、杜
　　陳美貴與原告於九十年五月三十一日共同簽發，面額五千萬元之本票（即本院九
　　十年度票字第七五五八號所示之本票，以下簡稱系爭本票）聲請裁定准予強制執
　　行，對抵押權為拍賣之聲請，法律關係有確認其不存在之必要。（八）、原告認
　　為被告與杜精華、杜陳美貴有故意侵權行為。縱認上開原告所主張之被告故意侵
　　權行為證據上有欠直接，但依上開事證觀之，被告銀行核貸過程之草率，被告銀
　　行仍難解於過失之責任，原告因此所受損害仍應由被告負損害賠償責任。本件因
　　被告之侵權行為，原告要求塗銷上開抵押權登記及確認系爭本票債權不存在，應
　　屬於法有據。並聲明：確認被告國泰銀行對系爭不動產，於八十六年二月十四日
　　所設定本金最高限額一億八千萬元之抵押權不存在，及確認被告國泰銀行台南分
　　行所持系爭本票債權不存在。
三、被告則以：（一）、查公司登記，除設立登記為公司之成立要件外，其他登記，
　　皆屬對抗要件，變更公司章程，固屬應登記之事項，但此事項之有效存在，並不
　　以登記為其要件，且「主管機關之公司登記有公信力，公司董事長之改選雖無效
　　，但既經主管機變更登記，其代表公司所簽之本票，除執票人為惡意外，對公司
　　應發生效力，此為本院最近所持之見解。」最高法院七十七年度台上字第一００
　　六號裁判要旨載有明示。而「公司除依其他法律或公司章程規定得為保證者外，
　　不得為任何保證人。」此為公司法第十六條所明訂，依原告所提之公司章程記載
　　，該公司係於八十六年二月十二日召集股東會為第十五次公司章程之修正，通過
　　公司章程第二條之二：「本公司得提供擔保為他人保證。且不受公司法第十六條
　　之規定不得為任何保證人之限制。」之章程規定，並於八十六年二月十四日向台
　　灣省建設廳辦章程變更登記完竣，此有原告自行提出卷附經濟部公文函檢附之文
　　件可稽，而自主管機關完成前開公司章程變更登記至今，原告公司之章程中仍有
　　此項得對外為保證之登記，系爭本票係因原告同意擔任杜陳美貴之連帶保證人而
　　於九十年五月三十一日所簽發，此何來悖於法令規定之有？原告辯稱該股東會議
　　係其董事長所偽造，然該變更章程之事宜，既已向主管機關為登記，原告內部有
　　何問題當與被告無涉，自不得以該事由對抗被告，進而主張系爭本票債權不存在
　　。況被告已於本院簡易庭就系爭抵押權所擔保之另紙本票提起確認本票債權不存
　　在之訴，經本院以九十年度南簡字第一八０七受理並判決原告敗訴，本案與前開
　　案件之事實屬同一事件。（二）、按「一般抵押權與最高限額抵押權之性質不同
　　，前者必先有債權存在，而後始得為擔保該債權而設定抵押權；後者則係為擔保
　　現在已發生或將來可能發生之債權，提供不動產以為擔保；至設定抵押權時，所
　　擔保之債權是否存在，則非所問。而當事人間究成立何種抵押權，應以設定登記
　　之內容為斷。」、「抵押權所擔保之債權，其種類及範圍，屬於抵押權之內容，
　　依法應經登記，始生物權之效力，但如因內容過於冗長，登記簿所列各欄篇幅不
　　能容納記載，可以附件記載，作為登記簿之一部份。因此關於最高限額抵押權所
　　擔保之債權，雖未記載於土地登記簿，然於聲請登記時提出之最高限額抵押權設
　　定契約書，有該項債權之記載者，此契約書既作登記簿之附件，自為抵押權效力
　　所及。」。（三）、查系爭抵押權係於八十六年二月十四日完成抵押設定登記，
　　有原告所提不動產謄本可稽，其中：1.抵押權設定契約書載明其抵押權種類為「
　　本金最高限額」抵押權2.權利存續期間「自民國八十六年二月三日起至一八五年
　　二月三日止」3.擔保物提供人即義務人為原告「大舞台育樂股份有限公司」4.債
　　務人為「杜精華」、「杜陳美貴」及原告「大舞台育樂股份有限公司」等三人5.
　　擔保債權債務之範圍依辦理抵押權設立登記契約書所附之其他約定事項第一條所
　　載：「擔保物提供人所提供之本抵押物之擔保範圍包括債務人、擔保物提供人對
　　抵押權人臺灣第一信託設資股份有限公司（包括總行及各分支機構，已改制、更
　　名為國泰銀行）現在（包括去所負現在尚未清償）及將來所負之借款、墊款、票
　　據、保證、信用卡消費款、損害賠償等暨其他一切債務，即在本抵押權設定契約
　　書所定債權本金最高限額以內之清償及其利息、遲延利息、違約金、執行抵押權
　　費用、以及因債務不履行而發生之全部損害之賠償。」，換言之，系爭抵押權所
　　擔保之債務人非僅為杜精華與杜陳美貴二人，亦包括原告本人與被告間依前開抵
　　押權設立登記契約書所附之其他約定事項第一條所載之各該債權，原告之保證債
　　務亦載明於內。（四）、杜陳美貴、杜精華分別於八十六年二月三日與被告簽訂
　　借據，向被告借款五千萬元及一億元，並由原告擔任該二人之連帶保證人，此外
　　更提供系爭不動產物上保證設定抵押予被告，以擔保渠等與被告間之借款及保證
　　等債務。八十七年三月十一日前開借款到期，杜精華等二人再向原告申辦融資，
　　而以借新還舊方式清償舊債務，但約定新債務未清償則舊債務不消滅，而原告亦
　　同意對杜精華於八十七年三月十一日所簽立之借據擔任連帶保證人，其後亦同。
　　此有原告等人分別於八十七年三月十一日、八十八年四月十四日、八十九年五月
　　八日及九十年五月三十一日所簽立之「借據」、「保證書」及「本票」可證，綜
　　合論之，兩造間曾分別於八十六年二月五日、八十七年三月十一日、八十八年四
　　月十四日、八十九年五月八日及九十年五月三十一日，因原告分別所為保證之意
　　思表示而成立保證債務關係。（五）、再依原告所擔保由杜精華等於九十年五月
　　三十一日簽訂之「借據」第五條第(三)款之約定，該筆借款應自九十年五月十二日
　　起每季還款，到期一次付清，然第一期還款日屆至（即九十年八月十二日），杜
　　精華等人未依約清償，被告亦未履行其保證責任，依授信契約書第六條第(一)款之
　　約定，該債務即視為全部到期，依抵押權設定契約書暨其他約定事項所載之內容
　　，系爭保證債務暨發生於抵押權權利存續期間，被告當得依法主張行使抵押權，
　　原告訴請塗銷系爭抵押權，於法無據，當予駁回。（六）、公司法第二百二十三
　　條係規定：「董事為自己或他人與公司有交涉時，由監察人為公司之代表。」惟
　　此所謂「交涉」，係指公司董事為自己或第三人而與公司為買賣、借貸、或其他
　　法律行為等而言，公司董事與公司一起與第三人為交涉時，當無該法條之適用。
　　系爭本票係由杜精華、杜陳美貴及原告共同簽發交付予被告，系爭抵押權亦係由
　　原告提供設定與被告，擔保範圍包括原告與被告間之保證債務關係在內，雖杜精
　　華為原告之法定代理人，惟其當時係代表原告公司與被告為交涉而簽發系爭本票
　　、辦理抵押設定，並非代表原告而與自己為交涉，其發票行為、抵押權設定行為
　　之債權債務關係存在於兩造之間，非存在於原告與杜精華之間，自無須由監察人
　　代表原告公司而為之必要，是原告主張應由監察人丙○○代表原告公司而為，於
　　法無據，自不得藉此推搪其票據債務人責任。（七）、票據為文義證券，票據上
　　之權利義務悉應依票據記載之文義以為決定。公司之董事長，依公司法第一百零
　　八條、第二百零八條之規定，本有代表公司之權限。本件原告公司董事長杜精華
　　以原告公司名義簽發系爭本票時，除蓋有原告公司印章外，尚加蓋其董事長杜精
　　華之印章，要難謂非以原告公司名義為發票行為，至原告公司董事長與原告公司
　　間之權利義務如何處理，原告對其法定代理人之權限有無限制，應係其內部問題
　　，尚不得以之對抗執票人即被告。（八）、原告應就其所指「被告明知」乙事負
　　舉證責任，而非就其公司董監事或股東之「無知」為證明，蓋本案之爭執點，應
　　係「被告是否知悉訴外人杜精華未經股東同意，而偽造股東會議記錄並夥同會計
　　師向主管機關為不實登記」，而非原告公司董監事或股東是否知悉公司章程之變
　　更，原告就其主張之事實始終未能舉證以實其說，僅執乙紙以打字而成、所謂之
　　杜精華自白書為其證明，空言指摘何得採信。（九）、「公司除依其他法律或公
　　司章程規定得為保證者外，不得為任何保證人。」此為公司法第十六條所明定，
　　被告身為金融機構當知此法條之規定，而原告當時亦提出記載召開日期為八十六
　　年一月十九日之股東會議記錄、公司章程予被告，被告查看其章程第二條之二確
　　實載有：「本公司得提供擔保為他人保證。且不受公司法第十六條之規定不得為
　　任何保證人之限制。」之記載，方同意由原告擔任系爭借款案件之連帶保證人即
　　擔保物提供人，辦理設定及借款保證之時，更以原告所提供之公司印鑑證明詳予
　　比對，而設定抵押時原告所出具之印鑑證明與簽署於系爭本票上之印文完全相符
　　，並經地政機關受理於八十六年二月十四日完成抵押設定在案，方同意為撥貸程
　　序，而公司章程之變更本不以完成登記為生效要件，縱以主管機關所登記之章程
　　變更日期即八十六年二月十二日為生效日，本件之抵押設定完成時間（八十六年
　　二月十四日）、消費借貸保證關係之生效日即被告交付借款日（八十六年二月二
　　十四日及八十六年三月十七日）俱皆在原告公司章程完成變更登記之後，原告有
　　何依據得以主張該等設定及借款保證無效？更何況系爭本票係於九十年五月三十
　　一日所簽發，而截至目前為止，原告公司章程中仍有得對外為保證之記載，原告
　　主張其無保證章程記載乙節，顯不足採等語，資為抗辯。並聲明：原告之訴駁回
　　。
四、兩造不爭執之事實：訴外人杜精華、杜陳美貴因其個人資金之需求，於八十六年
　　元月間向被告國泰銀行台南分行申請貸款，並由原告以其所有之系爭不動產設定
　　一億八千萬元之第一順位抵押權予被告國泰銀行。被告國泰銀行台南分行持有杜
　　精華、杜陳美貴與原告於九十年五月三十一日共同簽發之系爭本票，並向本院聲
　　請准予強制執行，經本院裁定准許在案（本院九十年度票字第七五五八號）。
五、得心證之理由：
　　本件兩造所爭執之處，應在於被告是否明知杜精華未得原告之授權，以偽造股東
　　會及董事會會議記錄之方式，將系爭不動產設定抵押權予被告，並代表原告與杜
　　精華、杜陳美貴共同簽發系爭本票？即被告與杜精華、杜陳美貴是否有故意侵權
　　行為？如無故意侵權行為，其准許杜精華代表原告將系爭不動產設定抵押權予自
　　己，是否有重大過失？杜精華於其本身向被告借款時，以原告法定代理人之身份
　　，代表原告將系爭不動產設定抵押權予被告及承諾為上開借款連帶保證之法律行
　　為，是否違反公司法第二百二十三條之規定？經查，
（一）、按「公司除依其他法律或公司章程規定得為保證者外，不得為任何保證人。
　　　」公司法第十六條第一項定有明文。查原告公司於八十六年二月十二日股東會
　　　決議變更章程第二條之二為：「本公司得提供擔保為他人保證。且不受公司法
　　　第十六條之規定不得為任何保證人之限制。」，並於同月十三日委託會計師陳
　　　勁州向台灣省政府建設廳提出章程變更之登記，同年月十七日經建設廳核可變
　　　更登記，八十六年二月十四日被告將原告所提供之系爭不動產設定抵押，並於
　　　八十六年二月二十四日、同年三月十七日各撥付一千五百萬元、三千五百萬元
　　　至杜精華指定之帳戶中，此為原告所不爭執。查杜精華雖書立自白書，自承盜
　　　用蔡富美之印章及盜刻陳傳幸之印章，並因第一信託（國泰銀行之前身）趙經
　　　理（指趙鴻基）要求原告擔任系爭借款之連帶保證人，但原告公司章程規定不
　　　能擔任連帶保證人，所以趙經理要求變更原告公司之章程，其因急需用錢，故
　　　未經董事會及股東會同意自行偽造董事會及股東會會議記錄變更公司章程，依
　　　該自白書之內容，僅能證明趙鴻基有要求原告擔任系爭借款之連帶保證人，並
　　　變更章程，但無法證明趙鴻基教唆或與杜精華共同偽造原告公司股東會會議、
　　　董事會會議記錄，自不能僅以杜精華曾盜用蔡富美之印章、盜刻陳傳幸之印章
　　　，遽以認定被告核發系爭貸款，係與杜精華共同掏空原告公司之資產。又本件
　　　被告雖於原告公司變更章程決議後，旋即辦理擔保品之抵押設定及系爭貸款之
　　　撥付，惟尚難以此認定被告未盡注意義務，及被告與杜精華以此掏空原告。況
　　　系爭貸款之撥付均在主管機關核可原告公司章程變更登記之後，益足證明被告
　　　核貸並無疏失。且觀之公司法第十二條之規定可知，公司章程之變更，於股東
　　　會決議後即生效力，並非經主管機關准予變更登記後，始生效力。又原告雖修
　　　改上開章程，但仍非以保證為公司之業務，是原告主張其擔任系爭借款之保證
　　　人，違反公司法第十五條「公司不得經營登記範圍以外之業務」之規定，依民
　　　法第七十一條之規定，該保證行為無效云云，並不可採。
（二）、原告主張八十六年二月十二日變更章程之臨時股東會，當時股東丙○○、徐
　　　麗娟、杜淵源均身在國外，三人合計股份三九一五股，其餘股份僅有一一八三
　　　五股，自不可能有臨時股東會之召集並開會，況杜精華、杜陳美貴對會議事項
　　　有自身利害關係，自不得加入表決，其修改章程之程序於法律規定違背，自難
　　　生效云云，惟縱令原告所言屬實，亦係原告公司其餘股東得否依公司法第一百
　　　八十九條之規定提起撤銷股東會決議之訴之問題，要與本件被告核發系爭貸款
　　　無關，且原告既已向經濟部為變更章程之登記，被告信任此一登記而為貸款，
　　　於法並無不合，原告自不得持其內部股東會修改章程之程序違法，而對抗被告
　　　；又就上開章程之修改本身而言，難謂杜精華、杜陳美貴對該事項有自身利害
　　　關係，蓋修改章程後，原告不一定僅擔任系爭借款之保證人，原告自不得以其
　　　事後擔任系爭借款之保證人，而認定杜精華、杜陳美貴對上開章程之修改有自
　　　身利害關係，是原告此部分之主張，亦無可採。
（三）、被告公司曾於九十年九月間收受以杜精華具名，於本院郵局所發之第三四六
　　　號存證信函，內容有「貴（被告）公司承辦人員指示本人變更大舞台公司變更
　　　章程，貴公司人員明知大舞台公司未召開股東會議，為配合放款之手續，授意
　　　本人擅擬會議記錄，以利變更章程由大舞台公司擔任連帶保證人，完成放款手
　　　續，．．」等語，有該號存證信函附於本院九十年度南簡字第一八０七號卷可
　　　稽，然查該存證信函全文以打字方式為之，並無杜精華之簽名，不能證明是否
　　　為杜精華本人所發，況杜精華係本案之利害關係人（其仍為原告公司之股東）
　　　，是自難以該存證信函認定有被告之承辦人員與杜精華勾串。
（四）、原告主張授信約定書第九條明文規定，杜精華於貸與款項後應以被告公司為
　　　受益人投保火險，本件借款自八十六年迄今，原告年年購有保險，但原告因不
　　　知有本件借款，並未以被告公司為受益人，有原告所呈火災險附卷可稽，雖被
　　　告公司於原告為此項主張後另提東泰產物保險公司之火災保險單證明其另有投
　　　保，但產物保險應以財產價額為保險最高額度，非如人壽保險可依主觀目的增
　　　加投保金額，重複保險確可證明原告公司不知有本件貸款存在，況被告公司所
　　　得保單要保人為杜陳美貴及杜精華，如果原告公司知有本件貸款存在，豈有要
　　　保人非原告公司之理，被告公司接到保單並不要求杜精華更正，足見其有勾串
　　　，敷衍了事，不敢依約要求由原告公司為要保人云云，均只是原告臆測之詞，
　　　蓋依上開授信約定書之約定，被告僅要求杜精華於貸與款項後應以被告公司為
　　　受益人投保火險，至以何人為要保人，則非所問，是尚難以要保人非原告，即
　　　認定被告與杜精華有所勾串。
（五）、原告主張章程變更或董事會決議均有法定應留存在公司保管之議事錄足供查
　　　證比對，被告身為銀行明知可借比對，毫不比對，私下以便條紙矇混銀行上級
　　　，其非明知何能有如此行徑云云。查被告係依據杜精華所提原告公司之股東會
　　　或董事會會議記錄節本，認定原告公司確有變更章程，而上開節本均蓋有原告
　　　公司及當時原告公司董事長杜精華之印章，而原告向台灣省政府建設廳申請變
　　　更章程所附之股東會臨時會會議記錄，亦僅係原告公司依上開方式製作之節本
　　　，此為原告所不爭執，是被告依杜精華提出之股東會或董事會會議記錄節本貸
　　　款予原告，難認有何故意或過失。
（六）、原告主張被告公司貸款和辦理對保均單獨與杜精華、杜陳美貴兩人隱密行事
　　　，未敢讓公司董事或監察人知曉貸款之事，貸款之事從頭到尾未對其他董事對
　　　保或通知云云，惟原告並未說明被告公司貸款和辦理對保須對其他董事對保或
　　　通知之依據，蓋原告於系爭借款僅是擔任連帶保證人而已，並非借款人，其他
　　　董事自無擔任系爭借款保證人之理，是原告以被告公司貸款和辦理對保未對其
　　　他董事對保或通知，認被告有故意或過失，尚屬無據。
（七）、「董事為自己或他人與公司有交涉時，由監察人為公司之代表。」，固為公
　　　司法第二百二十三條所明定，惟此所謂「交涉」，係指公司董事為自己或第三
　　　人而與公司為買賣、借貸、或其他法律行為等而言，公司董事與公司一起與第
　　　三人為交涉時，當無該法條之適用。查系爭本票係由杜精華、杜陳美貴及原告
　　　共同簽發交付予被告，系爭不動產係由杜精華以原告法定代理人身份，設定抵
　　　押權予被告，雖杜精華為原告當時之法定代理人，惟其係代表原告公司與被告
　　　為交涉而簽發系爭本票及設定系爭抵押權，並非代表原告與自己為交涉，亦非
　　　代表被告或杜陳美貴與原告交涉，杜精華自得代表原告公司為上開行為，是原
　　　告主張系爭本票之簽發及系爭抵押權之設定，並非由原監察人丙○○代表原告
　　　公司為之，不得拘束原告公司云云，尚不足採。
六、綜上所述，杜精華代表原告簽發系爭本票及將系爭不動產設定抵押權予被告，既
　　未違反公司法第二百二十三條之規定，原告復無法舉證證明被告同意由原告擔任
　　系爭借款之連帶保證人及原告將系爭不動產設定抵押權予被告，有何故意或過失
　　，則原告依侵權行為之法律關係及民法第七十一條之規定，訴請確認被告國泰銀
　　行對系爭不動產，於八十六年二月十四日所設定本金最高限額一億八千萬元之抵
　　押權不存在，及確認被告國泰銀行台南分行所持系爭本票債權不存在，為無理由
　　，應予駁回。
七、本件判決之基礎已臻明確，兩造其餘攻擊防禦方法及舉證，核與判決無影響，毋
　　庸一一論列。原告聲請傳訊證人王昭文、尤崇先、黃淑玲、黃千芳、毛乃月、方
　　金炎、楊育人、楊家誠、郭奇坤、戊○○、李篙萍及原告公司之董事、股東等人
　　，並無必要，併此敘明。
八、訴訟費用負擔之依據：民事訴訟法第七十八條。
中　　　華　　　民　　　國　　九十一　　年　　 十一　　 月　　 二十　　 日
　　　　　　　　　　　　　　　　臺灣臺南地方法院民事第四庭
~B法　　　官　蘇正賢
右為正本係照原本作成
如對本判決上訴，須於判決送達後廿日內向本院提出上訴狀（應附繕本）。
中　　　華　　　民　　　國　　九十一　　年　　 十一　　 月　　 二十　　 日
~B法院書記官　林木村
